【裁判字號】    89,易,3385
【裁判日期】    900723
【裁判案由】    毀棄損壞
【裁判全文】
臺灣台中地方法院刑事判決                        八十九年度易字第三三八五號
    公  訴  人  臺灣台中地方法院檢察署檢察官
    被      告  戊○○
                己○○
                庚○○
                乙○○
                丁○○
                丙○○
                甲○○
    共      同
    選任辯護人  陳惠伶
右列被告等因毀棄損壞案件，經檢察官提起公訴（八十九年度偵字第九Ｏ九五號）及
移送併案審理（九十年度偵字第一Ｏ五一號），本院判決如左：
    主      文
戊○○共同毀棄他人之磚溝（如附圖Ａ部分所示）、磚柱（如附圖Ｂ部分所示），足
以生損害於他人，累犯，處拘役拾日，如易科罰金以佰元折算壹日。
己○○、庚○○、乙○○、丁○○、丙○○、甲○○共同毀棄他人之磚溝（如附圖Ａ
部分所示）、磚柱（如附圖Ｂ部分所示），足以生損害於他人，各處拘役貳拾日，如
易科罰金均以佰元折算壹日。
    事      實
一、戊○○曾於民國八十七年間因傷害案件，經臺灣高等法院台中分院判處有期徒刑
    六月確定，於八十七年九月二十二日以易科罰金執行完畢。緣戊○○、己○○、
    庚○○、乙○○、丁○○、丙○○、甲○○與黃仁惠係鄰居，平日因細故與黃仁
    惠不睦，詎其等竟以黃仁惠在其台中縣龍井鄉○○村○○路福頭崙巷十三之十一
    號住處之外緣牆壁，沿該福頭崙巷巷道砌築之磚溝（如附圖Ａ部分所示）及在巷
    道轉彎處砌築之磚柱（如附圖Ｂ部分所示），影響其他住戶之汽車出入為由，明
    知其等並無拆除之權利，仍共同基於毀損之故意，於八十九年三月一日上午九時
    許，強行以電鑽及榔頭等工具拆除黃仁惠所有之前開磚溝、磚柱，足以生損害於
    黃仁惠。
二、案經黃仁惠訴請臺灣台中地方法院檢察署檢察官偵查起訴及台中縣警察局烏日分
    局報請該署檢察官移送併案審理。
    理      由
一、訊據被告戊○○、己○○、庚○○、乙○○、丁○○、丙○○、甲○○固均坦承
    有以電鑽及榔頭等工具拆除被害人黃仁惠砌築之磚溝、磚柱之事實，惟矢口否認
    有何毀損之犯行，均辯稱：因黃仁惠砌築之磚溝、磚柱阻礙汽車之出入，經向台
    中縣政府陳情，台中縣政府回函稱請轄區台中縣警察局烏日分局協同台中縣龍井
    鄉區條例處理，而依該條例第十六條規定，有在道路用地範圍內擅
    自建築者，勒令拆除之，故其等才前去拆除，且當天並曾通知龍井鄉公所及轄區
    麗水派出所前來協助，並非故意毀損云云。然查：
(一)、右揭事實業據被害人於偵查中及本院審理時指訴綦詳，復有建築改良物所有權狀
    影本一份、現場拆除照片二十餘張附卷可稽。被告乙○○於八十八年十二月間，
    曾以上開磚溝、磚柱影響汽車出入為由向本院聲請假處分，嗣經本院於八十八年
    十二月二十三日以八十八年度裁全二字第七二三三號裁定駁回，並經臺灣高等法
    院台中分院於八十九年二月十六日以八十九年度抗字第二八六號裁定駁回抗告確
    定，有前開民事裁定各一份在卷可按，且依本院前開民事裁定所載：「．．．債
    務人所砌築之水溝磚牆及磚柱固影響於債權人之通行，惟其影響並非重大，亦不
    會因此而發生重大之損害或有急迫之強暴等情事．．」等語，被告乙○○等人對
    此當知之甚詳。嗣被告七人另循行政救濟途徑向台中縣政府請願，經台中縣政府
    於八十九年一月二十九日以八九府工使字第三二一五六號函請台中縣警察局烏日
    分局協同台中縣龍井鄉區條例處理，此有前開函文在卷可參，惟該
    函亦僅表示應依市區道路條例處理，並未同意被告七人逕行拆除。被告七人另依
    前開函文向台中縣政府、台中縣龍井鄉公所、台中縣警察局烏日分局及麗水派出
    所遞交請願書，表明將於八十九年三月一日上午九時進行拆除，台中縣警察局烏
    日分局於八十九年二月二十一日以（八九）烏警交字第Ｏ二Ｏ八四號函麗水派出
    所，請其協同龍井鄉公所依權責查處，有前開函文及請願書影本各一份在卷可參
    ，雖麗水派出所於前開來函上註記「三月一日九時執行」，然係屬其機關內部之
    行為而已，尚非對外發生效力之行政處分，況上開時間之註記亦係依據被告七人
    請願書上所載之時間而來，足見台中縣龍井鄉公所及台中縣警察局烏日分局並未
    發動勒令拆除之行政行為，應無庸疑。另觀諸被告乙○○七人在拆除被害人所有
    之磚溝、磚柱前，尚知採取聲請假處分及請願等民事、行政救濟途徑，並未逕行
    拆除被害人所有之磚溝、磚柱，亦足徵被告七人已明知其等並無私自拆除被害人
    所有磚溝、磚柱之權利甚明。
(二)、台中縣龍井鄉○○村○○路之「福頭崙巷」，應屬台灣省建築管理規則第四條第
    一項第一款之「現有巷道」，此有台中縣政府九十年三月二十八日九十府工使字
    第五八七四四號函附於本院卷可稽，是該「福頭崙巷」應係道路交通管理處罰條
    例及市區道路條例所規定之道路。惟縱令被害人所砌築之磚溝、磚柱已妨礙交通
    及道路使用之目的，然依道路交通管理處罰條例及市區道路條例之相關規定，其
    「即時停止並消除障礙」、「勒令拆除」等行政行為，亦係屬警察機關及有關鄉
    鎮公所之權責，並非一般人民所可自行為之，被告七人並無自行拆除被害人所有
    磚溝、磚柱之權利。
(三)、本件行政機關並無任何勒令拆除之行政處分，亦未授權任何人拆除，該磚溝及磚
    柱被拆除係屬個人行為等情，亦經台中縣政府於八十九年五月二十九日以八九府
    工使字第一四四三一八號函、台中縣龍井鄉公所於八十九年三月二十八日以八九
    龍鄉建字第四一四三號函確認無訛，有前開函文在卷可稽。且證人黃憲章、楊榮
    輝即烏日分局麗水派出所警員業於偵查中證稱：「（當天為何會到現場去？）因
    被告有提出一張請願書說八十九年三月一日早上九點要進行拆除，且當天又打電
    話至派出所，剛好當天我們二人值勤，所以我們二人就去現場」、「當天去後，
    被告等人想要立即拆除，我們有告訴他當天只是會勘，並問他們公所為何未派人
    來，被告說他們有打電話問公所，公所說不用派人來，他們自己拆即可，我有勸
    他們說等公所派人來再拆比較好，被告說他們自己拆即可，有事他們要自己負責
    ，後來他們就開始動手拆，拆除時告訴人有拿木棍作勢要打被告，所以我們留在
    當場控制雙方」、「（據被告稱他們是經你們同意才拆除，是否如此？）不是，
    台中縣政府雖有發函請我們協同鄉區條例處理，但能否拆除須由公
    所決定，我們派出所不能決定自行拆除，之前公所有發函請我們會勘，但並未授
    權我們拆除，案發當天公所也未通知我們」等語，顯然被告七人在拆除時，並未
    有台中縣龍井鄉公所人員到場執行，亦非經該公所人員授權被告七人拆除，且證
    人黃憲章、楊榮輝警員亦非到場執行拆除之行政行為，要屬被告等人之自發性拆
    除行為，足見被告七人確係自行拆除被害人所有之磚溝、磚柱，其等應有毀損之
    故意。
(四)、綜上所述，被告七人之所辯無非卸飾之詞，不足採信，事證明確，其等之犯行均
    堪認定。
二、按刑法第三百五十三條第一項之毀壞他人建築物罪，必須毀壞建築物之重要部分
    ，足致該建築物之全部或一部失其效用，始能成立，若僅毀損其附屬之門窗等物
    ，而該建築物尚可照舊居住使用者，只能依同法第三百五十四條毀損他人之物論
    處（最高法院三十年上字第四六三號判例可資參照）。被告戊○○、己○○、庚○○、乙○○、丁○○、丙○○、甲○○僅係破壞被害人所有建築物外緣之磚溝
    及磚柱，對建築物之重要部分並未加以毀壞，該建築物尚可照舊居住使用，故核
    其等所為，均係犯刑法第三百五十四條之毀損罪。被告七人間有犯意聯絡及行為
    分擔，均為共同正犯。查被告戊○○曾於八十七年間因傷害案件，經臺灣高等法
    院台中分院判處有期徒刑六月確定，於八十七年九月二十二日以易科罰金執行完
    畢，此有臺灣高等法院被告全國前案紀錄表及臺灣台中地方法院檢察署刑案資料
    查註紀錄表各一份附卷可稽，其於前案執行完畢後，五年內再犯本件有期徒刑以
    上之罪，係屬累犯，應依刑法第四十七條規定加重其刑。爰分別審酌被告七人犯
    罪之動機及目的是為了汽車出入巷道之便利、其等品性及智識程度、犯罪所生之
    危害及其等犯罪後之態度等一切情狀，各量處如主文所示之刑，並均諭知易科罰
    金之折算標準。
三、臺灣台中地方法院檢察署移送併案之九十年度偵字第一Ｏ五一號案件，與本案已
    起訴之犯罪事實相同，係單一案件，併此敘明。
據上論斷，應依刑事訴訟法第二百九十九條第一項前段、刑法第二十八條、第三百五
十四條、第四十七條、第四十一條第一項前段、罰金罰鍰提高標準條例第一條前段、
第二條，判決如主文。
中    華    民    國      九十      年      七      月      二十三      日
                                   臺灣台中地方法院刑事第七庭
                                       法  官  簡源希
右正本證明與原本無異。
如不服本判決，應於判決送達後十日內向本院提出上訴狀，上訴於臺灣高等法院臺中
分院( 須附繕本 )。
                                       書記官
中    華    民    國      九十      年       七      月     二十四      日
附錄論罪科刑法條：
刑法第三百五十四條：毀棄、損壞前二條以外之他人之物或令致不堪用，足以生損害
                    於公眾或他人者，處二年以下有期徒刑、拘役或五百元以下罰
                    金。


司法院資訊處製作；財團法人民間司法改革基金會備份。
